臺灣板橋地方法院刑事判決　　　　　　　　　　　　九十一年度易字第二四一號
　　公　訴　人　臺灣板橋地方法院檢察署檢察官
　　被　　　告　甲○○　女　三.
右列被告因家庭暴力之傷害案件，經檢察官提起公訴（九十一年度偵字第一二四七四
號）暨移送併案審理（九十一年度偵字第一七三五九號），本院判決如左：
    主  文
甲○○傷害人之身體，處拘役貳拾日，如易科罰金，以參佰元折算壹日。
    事  實
一、甲○○與戊○○為二親等旁系姻親，二人間具有家庭暴力防治法第三條第四款所
    定之家庭成員關係。甲○○於民國九十一年三月二十日上午十一時許，在臺北縣
    泰山鄉○○路○段三五二巷十號之二、五樓住處內，與戊○○發生口角爭執後，
    竟基於傷害故意，持杯子毆打戊○○頭部，致戊○○受有頭部外傷併額頭撕裂傷
    等傷害。
二、案經戊○○訴由臺北縣政府警察局新莊分局移送臺灣板橋地方法院檢察署檢察官
    偵查起訴暨移送併案審理。
    理  由
一、訊據被告甲○○固不否認於於右揭時、地持杯子毆打告訴人戊○○頭部，並致戊○○受有如事實欄所述傷害之事實，惟矢口否認有何傷害犯行，辯稱：九十一年
    三月二十日上午十一時許，伊先生邀三姐乙○○、大姐楊秀蘭到家裡面談家務事
    ，談好之後伊先生送他們到樓下，當時伊一個人坐在客廳沙發上，後來己○跟戊○○從裡面走出來到陽台穿鞋，戊○○罵伊沒家教，就發生口角，然後戊○○從
    陽台走進來，伊就站起來，戊○○先出手兩手拉伊頭髮，因戊○○懷有身孕，所
    以伊沒有還手而是抓戊○○肩膀，伊和戊○○兩人就蹲在地上，己○就從伊後面
    用手抓住伊頭髮及脖子，伊叫他們放手，但他們不放手，伊就要自衛很慌張的時
    候，隨手拿桌上的杯子亂揮，有打到戊○○，杯子就破掉了，後來伊一直喊救命
    ，丁○○、楊秀蘭、乙○○就衝上來，當時己○還在伊後面半蹲抓著伊，伊在中
    間，戊○○在伊前面坐在地上，該次衝突，伊也有受傷但沒有傷單，因要照顧小
    孩云云。經查：
(一)、被告於九十一年三月二十日上午十一時許，在臺北縣泰山鄉○○路○段三五二巷
    十號之二、五樓住處內，因與戊○○發生爭執，持杯子毆打戊○○頭部，致戊○○受有頭部外傷併額頭撕裂傷等傷害之事實，業經被告供認不諱，核與告訴人戊○○迭於警詢、偵查及本院訊問時指訴遭被告持杯子毆打頭部成傷等語相符（見
    九十一年度偵字第一七三五九號偵查卷宗第六頁至第七頁、九十一年度他字第二
    一四三號偵查卷宗第十一頁背面、本院九十一年十月三日、同月十七日訊問筆錄
    ），此外，並有記載告訴人受有頭部外傷併額頭撕裂傷等傷害之新泰綜合醫院所
    出具九十一年三月二十一日甲種診斷證明書一紙（附於九十一年度偵字第一七三
    五九號偵查卷宗第十六頁），暨告訴人頭部受傷流血之相片五幀（附於九十一年
    度他字第二一四三號偵查卷宗第十三頁、九十一年度偵字第一七三五九號偵查卷
    宗第十六頁）在卷足憑，是被告於右述時、地確有持杯子毆打戊○○頭部，致戊○○受有如事實欄所述傷害之事實堪以認定。
(二)、被告雖以前詞置辯，惟按刑法第二十三條所定正當防衛之阻卻違法事由，乃行為
    人對現時不法之侵害，出於防衛自己或他人權利之行為，因之，行為人為防衛行
    為時，客觀上需具備現時不法侵害之正當防衛情狀，主觀上則須出於防衛權利之
    正當防衛意思。茍客觀上並無受現時不法侵害之正當防衛情狀存在，或行為人主
    觀上無正當防衛意思，自無正當防衛可言。查：
(1)、告訴人遭被告主動持杯攻擊毆打成傷之事實，業據告訴人於本院訊問時指訴被告
    是伊嫂子，伊母親己○跟被告同住，所以去被告家，但傷害事件發生後就把母親
    接過來同住。九十一年三月十九日晚上丁○○叫伊隔天把己○、丙○○帶走，他
    們要談離婚的事，所以九十一年三月二十日伊就過去，到中午十一時許，跟己○
    在房間內聽到外面爭吵，氣氛不好所以要帶己○離開，和己○走到陽台，被告就
    罵伊媽媽三字經，伊問被告罵什麼，被告二話不說，本來坐著就站起來拉伊頭髮
    往下，左手拿起茶几上的杯子往伊頭上敲，本來伊也要抓被告頭髮，但是被告先
    出手把伊往下壓並拿杯子敲伊頭之後，兩隻手就把伊往下壓，伊就坐在地上，在
    被告打伊時就想抓被告頭髮可是都抓不到，己○就過來從被告後面拉頭髮，被告
    把己○撥開，不久丁○○他們就上來。是被告先出手主動攻擊，拿杯子打伊，當
    時伊只有站著不動問被告罵什麼，根本沒有攻擊被告，談不上被告防衛伊的攻擊
    等語綦詳（見本院九十一年十月三日、同月十七日訊問筆錄）。
(2)、被告持杯毆打告訴人頭部成傷當時，僅有被告婆婆己○及被告之子丙○○在場目
    擊，至丁○○、楊秀蘭、乙○○三人則係聽聞被告等人爭吵後，始趕至本案現場
    乙節，為被告及告訴人所是認。而證人己○於警詢、偵查及本院訊問時均始終明
    白一致證稱伊和女兒戊○○從房間走出來，就聽到被告罵伊，戊○○就回身問被
    告在罵什麼，被告沒說什麼，直接出手拉戊○○頭髮，並且用另一手拿起杯子打
    戊○○的頭，杯子就破了，然後被告再用兩隻手拉住戊○○頭髮往下壓，戊○○
    就坐在地上，伊趕過去從被告後面拉被告頭髮，要被告放手，並且說戊○○有身
    孕不要這樣。戊○○當時只是站著問被告在罵什麼，沒有任何動作，是被告先出
    手等語（見九十一年度偵字第一七三五九號偵查卷宗第八頁至第九頁、九十一年
    度他字第二一四三號偵查卷宗第十二頁正面、本院九十一年十月三日、同月十七
    日訊問筆錄）。反觀被告於本院訊問中始聲請傳訊之證人丙○○於本院訊問中雖
    證稱姑姑（指告訴人）跟阿媽（指己○）打媽媽（指被告），當時伊人在房間站
    在門口看，杯子破掉是媽媽拿起來打在姑姑頭上，姑姑先出手抓媽媽頭髮等語，
    惟亦證稱但不是因為姑姑出手抓媽媽頭髮，媽媽才用杯子打姑姑等語，而經訊以
    為何被告會拿杯子打﹖證人丙○○先答稱不知道。再質以剛剛不是說不是因為姑
    姑出手抓媽媽頭髮，媽媽才用杯子打姑姑等語，證人丙○○則僅搖頭未答（見本
    院九十一年十月十七日訊問筆錄）。是證人丙○○對究係被告或告訴人何人先出
    手攻擊對方一情，前後證述不一，且所證與己○所述迥異，證人丙○○所述是否
    屬實，已堪存疑。況被告於警詢、偵查中即以自衛云云而抗辯，茍其前揭抗辯屬
    實，且有丙○○目睹為憑，衡情當知於警詢、偵查中聲請傳喚對此與其成罪與否
    至有利害關係之證人，惟其竟均未聲請傳喚，迨至本院審理中始聲請傳喚，此顯
    悖於常情，徒增其不必要之訟累，是證人丙○○所述應屬迴護被告之詞，尚不足
    資為有利被告之認定。
(3)、參諸被告供稱戊○○從陽台走進來，先出手兩手拉伊頭髮，因戊○○懷有身孕，
    所以伊沒有還手而是抓戊○○肩膀，伊和戊○○兩人就蹲在地上云云，果若屬實
    ，則以戊○○當時已懷有身孕，本案傷害犯行發生前，被告與告訴人已生口角爭
    執，戊○○竟仍主動以兩手拉扯被告頭髮，迫使被告臉部及身體朝下，此舉無異
    將孕婦首重之腹部自行敞露於與其有口角爭執之被告身前，置本身及胎兒安全於
    不顧，此亦顯違事理之常。
(4)、又證人丁○○、乙○○均係聽聞被告等人爭吵後，始趕至本案現場目睹被告、告
    訴人及己○三人扯在一起，不知誰先出手等情，業據渠等於本院訊問時證述在卷
    （見本院九十一年十月十七日訊問筆錄），其等證言既無從證實係被告或告訴人
    何方先出手攻擊，自亦均不足為有利於被告確係自衛方出手持杯毆打戊○○云云
    抗辯屬實之認定。至被告雖另以亦有受傷置辯，然其自承並無傷單，則其是否確
    受有傷害結果尚屬不明，縱若屬實，亦僅係戊○○是否另涉傷害犯嫌，無從據為
    係告訴人主動出手攻擊，被告方出手防衛之認定。綜上所述，應認本件傷害犯行
    ，係由被告主動攻擊告訴人，並無正當防衛之防衛情狀存在，被告既係主動攻擊
    當亦無防衛意思可言，其前揭辯稱自衛云云，應係事後卸責之詞，尚不足採，本
    件事證明確，被告犯行足以認定。
二、按本件被告甲○○與告訴人戊○○係二親等旁系姻親，二人間具有家庭暴力防治
    法第三條第四款所定之家庭成員關係。核被告甲○○所為，係犯刑法第二百七十
    七條第一項之普通傷害罪，屬家庭暴力防治法第二條第二項之家庭暴力罪。爰審
    酌被告並無前科，有臺灣高等法院檢察署刑案紀錄簡覆表在卷足按，素行非劣，
    惟僅因細故即持杯毆打告訴人頭部成傷之傷害手段，告訴人所受傷勢，及被告犯
    罪後態度等一切情狀，量處如主文所示之刑，並諭知易科罰金之折算標準，以示
    儆懲。至被告持以毆打戊○○之杯子，業已碎裂丟棄之情，經被告供陳在卷（見
    本院九十一年十月三日、同月十七日訊問筆錄），是供本件犯罪所用之物，既不
    存在，亦非違禁物，爰不宣告沒收，附此敘明。
三、至臺灣板橋地方法院檢察署移送併辦之九十一年度偵字第一七三五九號偵查案件
    ，與本件起訴事實同一，本院自得併與審理。
據上論斷，應依刑事訴訟法第二百九十九條第一項前段、刑法第二百七十七條第一項
、第四十一條第一項前段、罰金罰鍰提高標準條例第一條前段，第二條，判決如主文
。
本案經檢察官魏正杰到庭執行職務。
中      華      民      國    九十一    年     十一     月     十五     日
                                  臺灣板橋地方法院刑事第四庭
                                      審判長法  官  許仕楓
                                            法  官  戴嘉清
                                            法  官  陳明偉
右正本證明與原本無異。
如不服本判決，應於判決送達後十日內，向本院提出上訴狀。
                                            書記官  呂妍旻
中      華      民    國    九十一    年     十一     月     十五     日
